臺灣臺南地方法院刑事裁定　　　　　　　　　　　　　九十一年度聲判字第二號
　　聲請人即告　甲○○
　　告訴代理人　孫志鴻律師
　　被　　　告　乙○○
　　選任辯護人　黃溫信
　　　　　　　　徐美玉
　　　　　　　　黃紹文
右列聲請人因告訴被告詐欺案件，不服臺灣高等法院臺南分院檢察署檢察長駁回再議
之處分（九十一年上聲議字第一四一號），聲請交付審判，本院裁定如左：
    主    文
聲請駁回。
    理    由
一、按告訴人不服上級法院檢察署檢察長或檢察總長認再議為無理由而駁回之處分者
    ，得於接受處分書後十日內委任律師提出理由狀，向該管第一審法院聲請交付審
    判。法院認為交付審判之聲請不合法或無理由者，應駁回之。刑事訴訟法第二百
    五十八條之一、第二百五十八條之三第二項前段，分別定有明文。
二、本件聲請人以被告涉犯詐欺罪，向台灣台南地方法院檢察署檢察官提出告訴，經
    該檢察署檢察官為不起訴處分後，聲請人不服，聲請再議亦經臺灣高等法院臺南
    分院檢察署檢察長以再議為無理由而駁回再議。
三、聲請交付審判意旨略以：被告乙○○明知其所有門牌號碼台南縣歸仁鄉○○村○
    ○路○段二一二號二層樓房屋（建號000000000000）並未辦理保存
    登記，無法取得所有權狀，不能移轉所有權與他人，且無法申請水電，有重大瑕
    疵，共故意隱匿該項事實，且於八十六年三月間與訴外人李清魁向告訴人表示土
    地產權完整，隱匿上開房屋不能過戶之事實，對告訴人訛稱房屋已有權狀，且有
    房屋稅單可證。告訴人因係第一次購屋，不疑有詐，於八十六年四月二十日與之
    簽訂不動產買賣契約書，以新台幣六百萬元購買上述房地，於簽約前一週即四月
    十三日預付三十萬元、八十六年四月三十日再付八十萬元、八十六年九月三十日
    又付九十萬元、合計支付二百萬元，並約定乙○○向歸仁鄉農會借款四百萬元由
    告訴人負責清償，並由告訴人陸續繳交貸款，詎料，八十八年十一月告訴人才發
    現無水無電，並轉向歸仁地政事務所及台南縣政府查詢，才知系爭房屋並未辦理
    保存登記，始知受騙，原檢察官對證人李清魁與被告係好友，且係居間之人，從
    中抽取傭金五十萬元，與被告有共同利益，證詞並不客觀，率予採信，且告訴人
    即聲請人係一年輕單純女子，且係首次購屋，不諳房地之過戶資料，被告顯然有
    詐欺云云，為此爰依刑事訴訟法第二百五十八條之一規定，提出本件聲請等情。
四、本院查：
（一）經本院調閱臺灣臺南地方法院檢察署九十一年度發查字第三十四號、九十一年
      度偵字第三六一一號偵查卷全卷，本件原檢察官以：訊之被告堅決否認有右揭
      詐欺之犯罪事實，辯稱：其於簽約當時即八十六年四月二十日曾告知聲請人其
      買賣之屋並無建築執照、無保存登記，其曾拿二張土地所有權狀給聲請人之代
      書李登財，其代書看到該權狀即知道此係無建築執照及保存登記，該代書亦當
      場告知聲請人此情，須自己辦建築執照及保存登記，且聲請人並未依約繳交利
      息，亦尚未將債務人名義變更等語。經查：質之聲請人於偵查時自承：因沒有
      水電，故伊亦不願為被告繳納農會借款之利息，伊迄今仍未將該農會借款之債
      務人變更為自己，有訊問筆錄在卷可稽，聲請人既未將債務人名義變更，又未
      續交利息，復據證人即代書李登財於偵查時證稱：伊當時有向聲請人及其母親
      告知該房屋並無保存登記，建築執照因資料裡看不出來故伊未說等語；證人李
      清魁則於偵查中證稱：伊有告知聲請人沒有水電，係向鄰居接電之事，亦告知
      聲請人沒有建築執照等語，凡此均有訊問筆錄在卷可參，是被告所辯其曾告知
      聲請人該房屋未辦理保存登記及無建築執照乙節，尚堪採信，被告既未曾向聲
      請人施用詐術，亦與前揭詐欺罪之構成要件有間，此外，復查無其他積極證據
      足認被告確有聲請人所指訴之犯行，應認被告罪嫌尚有不足。原檢察官據而為
      不起訴處分，核無不當。
（二）至聲請再議所指各情，查系爭房屋並無保存登記，無水電，有告知聲請人等情
      ，業據證人李登財、李清魁等於原署偵查中證述屬實，尚難認無其事，又查無
      其他積極證據足認證人證言有何不實，尚難徒憑聲請人片面所稱，即認證人之
      證言不足採，是被告所辯尚堪採信，難認被告未盡告知情事，亦無證據認被告
      故意隱瞞上情，縱如聲請人所指不動產買賣契約書第三條、第九條所載「本契
      約不動產所有權移轉登記時…，」等語，惟該土地係可為所有權移轉登記，雖
      雙方就房屋過戶、無水電等情認知有所爭執，惟尚不得以該爭執事項未入契約
      ，即遽認詐欺；又所指被告係歸仁鄉農會代表，與農會關係密切，系爭房地買
      賣當時市價二百餘萬元，但被告仗恃特權，竟以系爭土地向歸仁鄉農會貸得四
      百十萬元，設定最高限額四百九十萬元之抵押權一節，查房地價值會隨經濟榮
      枯而價格有所變動，又查無何積極證據足認有何不法情事，尚難徒憑聲請人以
      事後數年之鑑價即臆測原價格不足採，至貸款金額縱如聲請人所稱差十萬元，
      亦屬依契約由被告或聲請人負擔之問題，尚難遽認詐欺，又聲請人與被告簽約
      後，雖陸續交付被告二百萬元，並代被告繳納數期銀行貸款，惟因就房屋未辦
      理保存登記且無水無電事，而停止代繳貸款，亦為聲請人所自承，足認聲請人
      亦尚未完全履約，而雙方就系爭事所生爭執，核屬民事糾葛，應循民事途徑尋
      求解決，本件難認被告詐欺，聲請人仍執前詞指摘原處分不當，洵無理由。
（三）本院認為聲請人與被告簽訂上開不動產買賣契約後，固然陸續交付被告兩百萬
      元，並代被告繳納數期銀行貸款屬實，惟其事後發現系爭房屋未辦理保存登記
      ，且無水無電後，即停止代繳被告原來向農會借貸之貸款，此為告訴人即聲請
      人所自承，足認聲請人亦尚未完全履約，從而告訴人與被告雙方就系爭事所生
      爭執，核屬民事糾葛，應循民事途徑尋求解決，難認被告涉有詐欺之犯行，臺
      灣高等法院臺南分院檢察署據此而為不起訴處分，即核無不當。惟聲請人仍執
      前詞，指摘原處分不當，並聲請交付審判云云，洵無理由。
五、依刑事訴訟法第二百五十八條之三第二項前段，裁定如主文。
中      華      民      國    九十一    年      十      月     十七     日
                           臺灣臺南地方法院刑事第三庭
                             審判長 法  官   陳 振 謙
                                    法  官   黃 光 進
                                    法  官   陳 忠 鎣
右正本證明與原本無異
本裁定不得抗告。
                                    書記官   吳 信 助
中      華      民      國    九十一    年      十      月     二十一   日
